臺灣新北地方法院刑事判決
110年度易字第742號
公  訴  人  臺灣新北地方檢察署檢察官
被      告  杜正峰




上列被告因妨害名譽案件，經檢察官提起公訴（109年度偵字第3
9145號），本院判決如下：
    主  文
杜正峰犯公然侮辱罪，處拘役貳拾日，如易科罰金，以新臺幣壹
仟元折算壹日。
    事  實
一、杜正峰於民國109年8月13日晚間9時49分許，在新北市○○區○
    ○路00巷0號統一超商用餐區，見卓言彬及孟慶育佔據用餐區
    座位聊天，而心生不滿，竟基於公然侮辱之犯意，在上址不
    特定人得共見共聞之店鋪內，接續以「不要臉，天下無敵」
    、「給臉不要臉」、「操你媽的」、「沒有修養」等語侮辱
    卓言彬及孟慶育，足以毀損卓言彬及孟慶育之人格、名譽及
    社會評價。
二、案經卓言彬、孟慶育訴由新北市政府警察局永和分局移送臺
    灣新北地方檢察署檢察官偵查起訴。
    理  由
一、按被告以外之人於審判外之陳述雖不符刑事訴訟法第159 條
    之1 至之4 規定，而經當事人於審判程序同意作為證據，法
    院審酌該言詞陳述或書面陳述作成時之情況認為適當者，亦
    得為證據；當事人、代理人或辯護人於法院調查證據時知有
    刑事訴訟法第159 條第1 項不得為證據之情形，而未於言詞
    辯論終結前聲明異議者，視為有前項之同意，同法第159 條
    之5 定有明文。立法意旨在於傳聞證據未經當事人之反對詰
    問予以核實，原則上先予排除。惟若當事人已放棄反對詰問
    權，於審判程序中表明同意該等傳聞證據可作為證據；或於
    言詞辯論終結前未聲明異議，基於尊重當事人對傳聞證據之
    處分權，及證據資料愈豐富，愈有助於真實發見之理念，且
    強化言詞辯論主義，使訴訟程序得以順暢進行，上開傳聞證
    據亦均具有證據能力。經查，本判決下列所引用之被告以外
    之人於審判外之陳述，及卷內之文書證據、證物之證據，業
    經本院於審理中依法定程序調查，檢察官、被告復於本院言
    詞辯論終結前均未聲明異議，本院審酌上開證據資料製作時
    之情況，尚無違法不當及證明力明顯過低之瑕疵，並審酌前
    揭文書證據、證物並非公務員違背法定程序所取得，亦無顯
    有不可信之情況，認為以之作為證據應屬適當，爰依刑事訴
    訟法第158 條之4 反面解釋及第159 條之4 、第159 條之5 
    規定，認前揭證據資料均有證據能力。
二、訊據被告固坦承有於上述時地，口出「不要臉，天下無敵」
    、「給臉不要臉」、「操你媽的」、「沒有修養」等語之事
    實，惟矢口否認有何妨害名譽之犯行，辯稱：伊只是針對告
    訴人他們的行為做出指正，不是在辱罵他們云云。經查：
  ㈠被告確有於109年8月13日晚間9時49分許，在新北市○○區○○路
    00巷0號統一超商用餐區，以「不要臉天下無敵」、「給臉
    不要臉」、「操你媽的」、「沒有修養」等語辱罵告訴人卓
    言彬、孟慶育一節，業經證人即告訴人卓言彬、孟慶育於警
    詢、偵查中證述綦詳（見109年度偵字第39145號偵查卷第13
    頁至第15頁、第21頁至第23頁、第53頁至第55頁、第93頁至
    第96頁），互核渠等之證述大致相符，且被告於本院審理中
    亦供承對其等確有於上述時地口出「不要臉天下無敵」、「
    給臉不要臉」、「操你媽的」、「沒有修養」等情在卷（見
    同上本院卷第84頁）；且經本院當庭勘驗案發當時之現場監
    視錄影畫面結果如下【有本院勘驗筆錄1份暨擷取畫面4張在
    卷可參（見同上本院卷第79頁至第81頁、第89頁至第90頁】
    :
　①監視器畫面顯示時間21：50：41 ~21：50：44 
    被：不要臉，天下無敵。
  ②監視器畫面顯示時間21：50：51~21：51：13 
    被：...(語意不清)不要臉，天下無敵欸...(語意不清)吃完
        就走。不像你們他媽的吃個東西...(語意不清)買個飲
        料，坐的天荒地久，我不care，不care。
　③監視器畫面顯示時間21：52：00~21：52：24　
    被：喝個飲料佔位子佔一整天...(語意不清)。
　④監視器畫面顯示時間21：52：25~21：53：34　　　
　　被：操你媽的...(語意不清)。怎樣怎樣，...(語意不清)怎
        樣怎樣...(語意不清)。　　　　　　
　　告：...(語意不清)。　　
　　被：買個飲料坐半天。
　　告：那你吃個東西...(語意不清)。
　　被：怎樣怎樣。
　　告：那你要不要...(語意不清)。　
　　被：那你做半天...(語意不清)。
　  告：坐半天坐多久啊。
　　被：關我屁事啊。
　　告：...(語意不清)那甘你屁事啊，我有消費欸。
　　被：...(語意不清)你坐很久囉。
　　告：坐多久嘛，你說啊。
　　被：影響到我消費。
　　告：那你也影響到我...(語意不清)。
　　被：啊~
　⑤監視器畫面顯示時間21：53：35~21：54：36　
　　被：修養不行啊...(語意不清)。
　　告：如果說沒有修養啊...(語意不清)。
　　被：就是你啊就是你啊就是你啊，剛才就是你沒有修養影響
        到別人，所以我才會嗆你...(語意不清)，就是你剛才
        沒有修養我告訴大家給大家聽，我不吵，剛才就是你們
        沒有修養，我告訴大家聽，你們齁佔住別人的位子不走
        。
　　告：幫我叫一下警察可以嗎。
　　被：來啊來啊，剛才就是你們沒有修養，大家都沒有...(語
        意不清)，我才會我才會，我才會告訴你說，你們可以
        走了嗎。
　　告：你沒有權利叫我們走。
　　被：告訴你說那個某某某，來啊，莫名其妙，你娘啊，來啊
        來啊...(語意不清)。
　　告：...(語意不清)我們離開了嘛。
  ㈡按刑法第309 條之「侮辱」，係指以使人難堪為目的，未指
    摘傳述具體事實，以粗鄙之言語、舉動、文字、圖畫等，對
    他人為抽象謾罵、侮蔑、辱罵、嘲弄，而表示不屑、輕蔑、
    鄙視或攻擊之意思，足以他人在精神上、心理上感到難堪或
    不快，並足以貶損他人在社會上所保持之名譽、人格地位及
    社會評價而言。查依一般社會通念，被告公然以「不要臉，
    天下無敵」、「給臉不要臉」、「操你媽的」、「沒有修養
    」等語辱罵告訴人2人，係對告訴人2人為抽象謾罵、侮蔑之
    詞，足以使告訴人聽聞後在精神上、心理上感到難堪、不快
    及羞辱，在客觀上足以貶損告訴人之名譽、人格地位及社會
    評價，當屬侮辱之言詞無誤。且被告係在便利商店內對告訴
    人卓言彬、孟慶育辱罵「不要臉，天下無敵」、「給臉不要
    臉」、「操你媽的」、「沒有修養」等語，當時正值營業時
    間，且尚有店員、其他客人在場，自亦合於不特定人或多數
    人得以共見共聞之公然情狀。再者，依本件事發經過及緣由
    ，被告與告訴人素昧平生，被告僅為宣洩其情緒而對告訴人
    辱罵辱罵「不要臉，天下無敵」、「給臉不要臉」、「操你
    媽的」、「沒有修養」等語，具有針對性，顯係出於被告情
    緒性反應所為人身攻擊性、貶抑性之粗鄙、辱罵言詞，並藉
    此表達其羞辱、貶抑告訴人2人之意，是被告確有公然侮辱
    之犯意亦至為明確。
　㈢綜上所述，被告所辯，均無可採。事證明確，被告犯行洵堪
    認定，應依法論科。
三、論罪科刑：
  ㈠核被告所為，係犯刑法第309 條第1 項之公然侮辱罪。
  ㈡又被告於密接之時間、地點，基於妨害名譽之單一犯意，在
    時間、空間緊密相連之情境下，以相同手法接續對告訴人2
    人辱罵「不要臉，天下無敵」、「給臉不要臉」、「操你媽
    的」、「沒有修養」，應評價為一接續行為。再被告以接續
    之一行為，同時侵害告訴人2人之法益，屬同種想像競合，
    應從一情節較重之公然侮辱罪處斷。
  ㈢又公訴人起訴事實雖未敘及被告辱罵告訴人卓言彬、孟慶育
    「操你媽」部分，惟此部分事實與公訴人起訴之犯罪事實有
    接續犯之實質一罪關係，已如前述，為起訴效力所及，本院
    自應併予審理。
  ㈣至公訴人以起訴書所載被告前案紀錄，認在有期徒刑執行完
    畢後，五年內再犯本件罪名，認構成累犯，然依刑法第47條
    累犯之規定，為再犯有期徒刑以上刑之罪始構成，本件被告
    所犯公然侮辱罪之法定刑僅處拘役、罰金刑，顯與累犯之規
    定不符，自不能論以累犯，起訴書所請與法不合，應予敘明
    。
　㈤爰以行為人之責任為基礎，審酌被告僅因見告訴人2人佔據用
    餐區座位而心生不滿，即在不特定人得共見共聞之場所對告
    訴人2人公然侮辱，足以貶損告訴人2人之名譽、人格地位及
    社會評價，顯未知尊重他人之名譽法益，行為可議，兼衡其
    智識程度、生活狀況、犯罪動機、目的、手段、情節、侵害
    告訴人2人名譽法益之程度，及其犯後態度、迄未與告訴人2
    人達成和解或取得其等諒解等一切情狀，量處如主文所示之
    刑，並諭知如易科罰金之折算標準，以資懲儆。
據上論斷，應依刑事訴訟法第299 條第1 項前段，刑法第309 條
第1 項、第41條第1 項前段，刑法施行法第1 條之1 ，判決如主
文。 　　　　　　　　　　
本案經檢察官朱柏璋偵查起訴，經檢察官許慈儀到庭執行職務。
中　　華　　民　　國　　111 　年　　3 　　月　　7 　　日
                  刑事第二庭    法　官   劉芳菁
上列正本證明與原本無異。
如不服本判決，應於判決送達後20日內敘明上訴理由，向本院提
出上訴狀 (應附繕本) ，上訴於臺灣高等法院。其未敘述上訴理
由者，應於上訴期間屆滿後20日內向本院補提理由書「切勿逕送
上級法院」。
                                書記官　　吳雅真　　　　
中　　華　　民　　國　　111 　年　　3 　　月　　9 　　日
附錄本案論罪科刑法條：
中華民國刑法第309 條
公然侮辱人者，處拘役或9 千元以下罰金。
以強暴犯前項之罪者，處1 年以下有期徒刑、拘役或1 萬5 千元
以下罰金。